臺灣桃園地方法院民事簡易判決
110年度桃簡字第1442號
原      告  許賢仁  
被      告  新鑫企業股份有限公司

法定代理人  許國興  
訴訟代理人  陳致忠  
上列當事人間分配表異議之訴事件，本院於民國111年5月24日言
詞辯論終結，判決如下：
    主      文
原告之訴駁回。
訴訟費用由原告負擔。
    事實及理由
壹、程序方面：
　　按債權人或債務人對於分配表所載各債權人之債權或分配金
    額有不同意者，應於分配期日1日前，向執行法院提出書狀
    ，聲明異議；異議未終結者，為異議之債權人或債務人，得
    向執行法院對為反對陳述之債權人或債務人提起分配表異議
    之訴；聲明異議人未於分配期日起10日內向執行法院為前2
    項起訴之證明者，視為撤回其異議之聲明，強制執行法第39
    條第1項、第41條第1項前段、第3項前段分別定有明文。本
    院民事執行處就109年度司執字第56698號強制執行事件（下
    稱系爭強制執行事件），委由訴外人台灣金融資產服務股份
    有限公司於民國110年8月6日發函通知兩造，定於110年9月1
    4日上午10時實行分配，並隨函附送分配表，嗣原告於110年
    9月13日具狀聲明異議，並於110年9月22日提起本件分配表
    異議之訴等情，業據本院依職權調閱系爭強制執行事件卷宗
    核閱無誤，是原告提起本件分配表異議之訴，程序上自無違
    誤。
貳、實體方面：
一、原告主張：原告於106年6月間，為繳納其所有門牌號碼桃園
    市○○區○○路00巷00○0號房屋及其坐落土地（下稱系爭不動產
    ）之銀行貸款，向被告借款新臺幣（下同）40萬元，並將系
    爭不動產設定第二順位抵押權給被告，約定原告每期應繳納
    7,500元，共84期，嗣因原告無力繳納，經被告結算後通知
    原告尚積欠33萬3,000元，另原告向被告辦貸款時，分別付
    給訴外人鍾惠芬、劉芳珍2萬9,000元、1萬1,000元，這4萬
    元的代辦費用應予以扣除，爰依強制執行法第41條之規定，
    提起本件訴訟，並聲明：系爭強制執行事件於110年8月6日
    所製作之分配表（下稱系爭分配表），其中次序第14、20之
    項次，超過33萬3,000元部分應予剔除。
二、被告則以：原告向訴外人立榮租賃股份有限公司（下稱立榮
    公司）以分期付款方式購買車牌號碼0000-00自小客車（下
    稱系爭車輛），嗣由立榮公司將對原告之債權轉讓予被告，
    兩造與立榮公司於106年6月23日簽訂分期付款暨債權讓與契
    約（下稱系爭契約），約定分期付款總價款為63萬元，原告
    應自106年7月28日起至113年6月28日止，共84期，每月付款
    7,500元，原告並於同日簽發票面金額63萬元、發票日為108
    年6月28日之本票（下稱系爭本票）交付被告，另約定系爭
    本票免除作為拒絕證書，逾期付款自到期日起按年息20％加
    計利息。惟原告自108年6月28日起即未依約繳款，債務視為
    全部到期，原告僅清償17萬4,700元，尚有45萬5,300元未清
    償，被告持系爭本票向臺灣彰化地方法院（下稱彰化地院）
    聲請本票裁定，經該院以108年度司票字第1670號准予強制
    執行，又原告為擔保本票債務，將其所有之系爭不動產，設
    定最高限額抵押權48萬元予被告，故被告主張對原告有45萬
    5,300元之本金債權，及自108年6月28日起至清償日止，按
    年息20％計算之利息債權，聲請在系爭強制執行事件參與分
    配，因被告就其中48萬元之債權有第二順位抵押權，故執行
    處拆分成2筆，就有抵押權之部分優先受償，另訴外人鍾惠
    芬、劉芳珍均非被告公司之員工，縱原告有給付上開2人4萬
    元，亦與被告無關等語置辯，並聲明：原告之訴駁回。
三、本院之判斷：
　㈠按當事人主張有利於己之事實者，就其事實有舉證之責任，
    民事訴訟法第277條前段定有明文。次按分配表異議之訴係
    屬形成之訴，其訴訟標的為對分配表之異議權，倘原告係以
    被告聲明參與分配之債權不存在為異議權之理由，其本質上
    即含有消極確認債權不存在訴訟之性質，如被告主張其債權
    存在，依舉證責任分配法則，自應先由主張該債權存在之被
    告負舉證之責（最高法院101年度台上字第904號判決意旨參
    照）。　
　㈡經查，被告就其上開所辯，業據提出系爭契約、繳款明細、
    系爭本票、轉帳明細、民事聲明參與分配暨陳報債權狀、系
    爭不動產他項權利證明書、債權計畫書等件附卷可稽（見本
    院卷第40至44頁、第110至121頁），又本院依職權調取彰化
    地院108年度司票字第1670號及系爭強制執行事件卷宗核閱
    無訛，原告亦不否認有簽訂系爭契約並簽發系爭本票，足認
    原告向立榮公司以63萬元分期付款方式購買系爭車輛（現金
    價為40萬元），每月應繳付7,500元，共分84期攤還，利息
    按年息14％計算，如未按時清償，則依年息20％計算遲延利息
    ，立榮公司並將上開債權讓與被告，被告已撥款40萬元入原
    告之帳戶，原告僅清償17萬4,700元，尚有45萬5,300元未清
    償。是以，被告持彰化地院108年度司票字第1670號本票裁
    定，就本金債權45萬5,300元，及自108年6月28日起至清償
    日止，按年息20％計算之利息，聲明參與分配，而利息自108
    年6月28日起至110年5月7日以年息20％計算為16萬9,646元，
    則本金與利息債權合計為62萬4,946元，又原告就系爭不動
    產設有48萬元之第2順位抵押權，此部分列於系爭分配表第1
    4項次優先受償，餘14萬4,646元為普通債權，列於系爭分配
    表第20項次，並無違誤。
　㈢原告雖主張僅積欠被告33萬3,000元，且付給訴外人鍾惠芬、
    劉芳珍2萬9,000元、1萬1,000元，共4萬元的代辦費用應予
    以扣除云云，則為被告所否認，而原告就其主張僅積欠被告
    33萬3,000元乙情，並未舉證以實其說，是原告此部分之主
    張，難認有據。又原告固提出訴外人鍾惠芬出具收受2萬9,0
    00元之收據一紙（見本院卷第49頁反面），然金錢交付之原
    因所在多有，縱認原告有給付上開2人共4萬元，原告亦未舉
    證上開2人是為被告公司因系爭契約收取費用，而得以扣除
    ，是原告此部分之主張，亦屬無據。從而，原告主張系爭分
    配表次序第14、20之項次，超過33萬3,000元部分應予剔除
    ，洵非可採。
四、綜上所述，原告依強制執行法第41條規定，主張系爭分配表
    其中次序第14、20之項次，超過33萬3,000元部分應予剔除
    ，為無理由，應予駁回。
五、本件事證已臻明確，兩造其餘主張、陳述及所提之證據，經
    核與判決結果不生影響，爰不一一論列，附此敘明。
六、訴訟費用負擔之依據：民事訴訟法第78條。　　　　
中　　華　　民　　國　　111 　年　　6 　　月　　30　　日
                  桃園簡易庭  法  官  陳容蓉
以上為正本係照原本作成。
如不服本判決，應於送達後20日內，向本院提出上訴狀並表明上
訴理由，如於本判決宣示後送達前提起上訴者，應於判決送達後
20日內補提上訴理由書（須附繕本）。
如委任律師提起上訴者，應一併繳納上訴審裁判費。   
中　　華　　民　　國　　111 　年　　6 　　月　　30　　日
                              書記官  王帆芝